【裁判字號】    95,訴,7
【裁判日期】    950126
【裁判案由】    偽造文書等
【裁判全文】
臺灣基隆地方法院刑事判決                 95年度訴字第7號
公  訴  人  臺灣基隆地方法院檢察署檢察官
被      告  丙○○
上列被告因偽造文書等案件，經檢察官提起公訴（94年度核退字
第 455號、94年度偵字第4528號），本院合議庭裁定由受命法官
獨任進行簡式審判程序，茲判決如下：
    主  文
丙○○行使偽造私文書，足以生損害於公眾及他人，累犯，處有
期徒刑肆月，如易科罰金以佰元折算壹日。
民國87年11月2 日汽（機）車過戶登記申請書上偽造「永隆興砂
石實業社」署押及印文各壹枚均沒收。
    理  由
一、犯罪事實：
    丙○○前於民國（下同）78年間，因詐欺案件，經台灣高等
    法院判處有期徒刑6月確定，於86年2月14日執行完畢。丙○
    ○與乙○○經營之「永隆興砂石實業社」合作砂石生意，因
    工作關係而於87年10月間，在桃園某工地向乙○○取得「永
    隆興砂石實業社」之營利事業登記證影本，明知事後應返還
    予乙○○，竟意圖為自己不法之所有，變易持有為所有，將
    上開營利事業登記證影本侵占入己。丙○○旋於87年11月初
    某日，在基隆巿正義路66號，以新台幣（下同）1 萬元，向
    顏朝根所經營之「朝春冷氣工程有限公司」購買車牌號碼Ｉ
    Ｆ-7837號自小貨車1台，顏朝根在汽車過戶登記書之原車主
    欄位填寫「朝春冷氣工程有限公司」資料並蓋用印文後交予
    丙○○，丙○○意圖避免繳納稅金，竟在上開具私文書性質
    之過戶登記書新車主欄位填寫「永隆興砂石實業社」之資料
    而偽造，又在不詳時間委由不知情刻印店人員偽造「永隆興
    砂石實業社」印章一枚，丙○○再將上開偽造印章蓋用印文
    在過戶登記書之新車主名稱欄位上，偽造「永隆興砂石實業
    社」之印文1枚及簽名1枚，於87年11月 2日持上開偽造汽車
    過戶登記書及「永隆興砂石實業社」之營利事業登記證影本
    ，至基隆監理站，持向該站之承辦人員行使以辦理IF─7837
    號自小貨車過戶登記，致使不知情之經辦人員將上開「永隆
    興砂石實業社」申請IF─7837號自小貨車過戶登記之不實事
    項，由「朝春冷氣工程有限公司」移轉登記為「永隆興砂石
    實業社」所有，致生損害於「永隆興砂石實業社」與監理機
    關就車籍資料管理之正確性。嗣丙○○未繳納IF─7837號自
    小貨車之牌照稅金，經基隆監理站於94年間發文予乙○○通
    知繳款，乙○○始知上情。
二、程序事項：
    本件被告丙○○所犯者非為死刑、無期徒刑、最輕本刑為3
    年以上有期徒刑之罪或高等法院管轄第一審案件，其於準備
    程序進行中，先就被訴事實為有罪之陳述，經告知其簡式審
    判程序之旨，並聽取公訴人之意見後，本院依刑事訴訟法第
    273條之1第1項之規定，裁定由受命法官獨任進行簡式審判
    程序，合先敘明。
三、認定事實所依據之證據及理由：
（一）被告自白：被告於本院審理中自白其於前述時、地侵占、
      偽造文書等之犯行。
（二）人證：
  １、證人乙○○於警詢、偵查中之證述（詳偵查卷第8、9、29
      、30頁），證明被告侵占「永隆興砂石實業社」之營利事
      業登記證影本，及未經「永隆興砂石實業社」負責人乙○
      ○同意以「永隆興砂石實業社」名義購買IF─7837號自小
      貨車並辦理過戶之偽造文書事實。
  ２、證人顏朝根於警詢、偵查中之證述（詳偵查卷第11、12、
      29、30頁）證明被告以「永隆興砂石實業社」名義購買IF
      ─7837號自小貨車之事實。
（三）書證：
      汽（機）車過戶登記書、新竹市政府營利事業登記證、汽
      車車籍查詢、汽車異動歷史查詢、汽車車主歷史查詢。
四、論罪及科刑之理由：
（一）按汽（機）車過戶申請登記書係表示汽（機）車之原車主
      與新車主，就該申請登記書所載汽（機）車為所有權移轉
      之合意，請求監理機關為過戶登記之意思表示，性質上屬
      於私文書。被告丙○○未經「永隆興砂石實業社」負責人
      乙○○之同意或授權，即冒「永隆興砂石實業社」之名義
      ，偽造汽（機）車過戶申請登記書，持向監理所辦理汽車
      過戶，足以生損害於「永隆興砂石實業社」及監理機關對
      於汽車管理之正確性，核其所為，係犯刑法第335條第1項
      之侵占罪及同法第216條、第210條之行使偽造私文書罪、
      第214條之使公務員登載不實文書罪、第217條第1 項之偽
      造印章印文罪。其偽刻印章、偽造簽名、印文之行為，為
      偽造私文書之階段行為，偽造私文書之低度行為，應為行
      使偽造私文書之高度所吸收，均不另論罪。其使不知情之
      印店偽刻印章之行為，為間接正犯，均負與直接正犯同一
      責任。
（二）又被告所犯前開侵占罪、使公務員登載不實文書罪、行使
      偽造私文書罪間，具有方法結果之牽連犯關係，應從一重
      之行使偽造私文書罪處斷。
（三）末查，被告前於78年間，因詐欺案件，經台灣高等法院判
      處有期徒刑6月確定，於86年2月14日執行完畢，有台灣高
      等法院被告全國前案紀錄表在卷可參，其於有期徒刑執行
      完畢後，5年以內再犯有期徒刑以上刑之本罪，為累犯，
      應依刑法第47條之規定，加重其刑。
（四）爰審酌被告犯罪動機、方法、目的及手段，併犯罪後態度
      良好等一切情狀，量處如主文所示之刑，並諭知易科罰金
      之折算標準，以示懲戒。
（五）另被告在87年11月2 日汽（機）車過戶登記申請書上偽造
      「永隆興砂石實業社」署押及印文各壹枚，均應依刑法第
      219 條之規定沒收。至於偽造之「永隆興砂石實業社」印
      章壹個，業經被告丟棄，此據被告於95年1 月19日審理時
      供述在卷，爰不予宣告沒收。
據上論斷，應依刑事訴訟法第299條第1 項前段、刑法第216條、
第210條、第214條、第217條、第335條第1項、第55條、第219條
、第47條、第41條第1項前段，罰金罰鍰提高標準條例第1條前段
、第2條，判決如主文。
本案經檢察官甲○○到庭執行職務。
中    華    民    國    95    年    1     月    26    日
                  刑事第三庭法    官  齊  潔
以上正本證明與原本無異。
對於本件判決如有不服，應於收受送達後10日內，向本院提出上
訴書狀，上訴於臺灣高等法院，並按他造當事人之人數附具繕本
。
中    華    民    國    95    年    1     月    26    日
                            書 記 官  潘端典
附錄論罪法條：
中華民國刑法第216條
(行使偽造變造或登載不實之文書罪)
行使第 210 條至第 215 條之文書者，依偽造、變造文書或登載
不實事項或使登載不實事項之規定處斷。
中華民國刑法第210條
(偽造變造私文書罪)
偽造、變造私文書，足以生損害於公眾或他人者，處 5 年以下有
期徒刑。
中華民國刑法第214條
(使公務員登載不實罪)
明知為不實之事項，而使公務員登載於職務上所掌之公文書，足
以生損害於公眾或他人者，處3年以下有期徒刑、拘役或500 元
以下罰金。
中華民國刑法第217條
(偽造盜用印章印文或署押罪)
偽造印章、印文或署押，足以生損害於公眾或他人者，處 3 年以
下有期徒刑。
盜用印章、印文或署押，足以生損害於公眾或他人者，亦同。
中華民國刑法第335條
(普通侵占罪)
意圖為自己或第三人不法之所有，而侵占自己持有他人之物者，
處 5 年以下有期徒刑、拘役或科或併科 1,000元以下罰金。
前項之未遂犯罰之。


司法院資訊處製作；財團法人民間司法改革基金會備份。
